【裁判字號】    88,訴,1572
【裁判日期】    900511
【裁判案由】    損害賠償
【裁判全文】
臺灣臺中地方法院民事判決  八十八年度訴字第一五七二號
    原      告  乙○○○
    被      告  丙○○
                甲○○
右當事人間請求損害賠償事件，本院判決如左：
    主      文
被告應連帶給付原告新臺幣貳佰萬元，及被告丙○○自民國八十八年六月十八日起至
清償日止，被告甲○○自民國八十九年九月廿二日起至清償日止，均按年息百分之五
計算之利息。
原告其餘之訴駁回。
訴訟費用由被告連帶負擔三分之二，餘由原告負擔。
本判決原告勝訴部分於原告以新臺幣陸拾陸萬柒仟元為被告供擔保後，得假執行。但
被告如於假執行程序實施前，以新臺幣貳佰萬元為原告預供擔保，得免為假執行。
原告其餘假執行之聲請駁回。
    事      實
甲、原告方面：
一、聲明：
（一）被告應連帶給付原告新台幣（下同）三百萬元，及自起訴狀繕本送達被告之翌
      日起至清償日止，按年息百分之五計算之利息。
（二）願供擔保請准宣告假執行。
二、陳述：
（一）被告丙○○為原告之夫，為有配偶之人，二人結婚後原本相敬如賓，互信互諒
      ，生活幸福美滿，而夫妻二人亦共同為家庭及事業奮鬥打拼，生活雖然清苦，
      二人皆甘之如飴，原告正欣慰一切將苦盡甘來之際，卻發現因操勞過度引起腎
      臟衰竭等疾病需長期治療，原告因本身為病痛所苦，本來在意被告丙○○常在
      外留宿不歸之情形；但因被告丙○○對原告之態度愈來愈差，甚而於原告要求
      給付生活費、醫療費時對原告拳打腳踢，加之有時有朋友警告原告謂被告丙○
      ○在外有不正常之男女關係，原告乃託朋友幫忙留意被告丙○○之行蹤。八十
      八年三月廿日晚上，被告丙○○未回家，經原告向朋友詢問被告丙○○可能所
      在之處所後，乃於三月廿一日凌晨一時許，會同警方到台中市○○路新加坡大
      廈一樓查詢被告丙○○是否在該處，警方喊臨檢後，屋內有女子即被告甲○○
      應聲，但拒絕開門，而原告與警方一進門即發現被告丙○○只穿一件內褲躺在
      床上睡覺，且現場有被告丙○○洗好正在晾乾之襪子，則屋內只有一間房間，
      一張床，雖被告甲○○開門時已穿戴整齊，但其歷半小時後才開門，而被告丙
      ○○猶穿內褲睡在床上，深夜凌晨孤男寡女同居一室，又服裝不整，二人顯有
      通姦之行為。此部分經原告提出告訴後，經檢察官提起公訴，並經鈞院及台灣
      高等法院台中分院刑事判決有罪確定。
（二）原告與被告丙○○結婚以來，相夫教子，秉持傳統婦德勤儉持家，一心做好妻
      子、母親的工作，希望能在家庭上、事業上讓被告丙○○無後顧之憂，全心全
      意為事業奮鬥；並於管理家務之餘，輔助被告丙○○，共同打拼，所賺得之數
      千萬元財產，皆登記於被告丙○○名下，原告之一切作為，莫不為被告丙○○
      及子女，然原告一輩子辛勞，被告丙○○絲毫未能體會，原告至今只換得一身
      之病痛及被告之慣行毆打、辱罵，及在外另結新歡與人通姦，甚至於其姦情為
      原告發覺後，揚言欲將通姦女子帶回家，原告不准干涉，並要求與原告離婚。
      被告丙○○如此不顧夫妻情義之行徑，委實令原告心灰意冷，身心遭受重大打
      擊，精神上痛苦不堪。
（三）按「不法侵害他人之身體、健康、名譽、自由、信用、隱私、貞操，或不法侵
      害其他人格法益而情節重大者，被害人雖非財產上之損害，亦得請求賠償相當
      之金額」、「故意以背於善良風俗之方法，加損害於他人者，負損害賠償責任
      。」民法第一百九十五條第一項前段、第一百八十四條第一項後段、第一百八
      十五條第一項前段分別定有明文。又依最高法院四十一年四月十四日民刑庭會
      議決議及五十五年台上字第二０五三號判例所示意旨，通姦係屬以背於善良風
      俗之方法加損害於配偶，配偶雖非財產上之損害，亦得請求賠償。本件被告二
      人為相、通姦行為，已該當上開侵權行為之要件，致原告精神上之傷害難以彌
      補，為此爰依民法第一百八十四條第一項後段、第一百八十五條請求被告等連
      帶給付慰撫金三百萬元為當。
（四）按法院對於慰撫金之量定，應斟酌兩造之身分地位及經濟狀況等關係定之（最
      高法院五十七年台上字第一六六三號判決，最高法院七十四年度第九次民事庭
      會議參照）。又按非財產上損害之慰撫金，固非如財產損失之有價額可以計算
      ，但仍以被害人精神上所受之苦痛為準據。因此就被害人精神上所受無形上之
      苦痛判給慰撫金，應審酌被害人之地位、家況及加害人之地位，俾資為審判之
      依據（最高法院四十八年度台上字第一九八二號判例、最高法院五十二年度台
      上字第二六二號判決參照），原告與被告丙○○結褵數十載，付出數十年血汗
      青春，方與原告累近值上億之資產，包括九筆不動產，價值計約二千四百六十
      八萬一千二百元，被告丙○○同時身兼三家公司之負責人，平日有三部賓士轎
      車代步，現金存款約有二千八百六十萬零一十四元，還有多項收入及投資所得
      ，原告於提出本件刑事告訴後，以一百萬元提供擔保，對被告丙○○之不動產
      為假扣押時，被告丙○○立即提供現金三百萬元為反擔保，足見其財力之雄厚
      。被告甲○○現年三十五歲，高職畢業，自稱現任職車行驗車人員，有固定收
      入。
三、證據：提出戶籍謄本乙份、本院八十九年度易字第二二九四號刑事判決影本乙份
    、台灣高等法院台中分院九十年度上易字第一五二號刑事判決影本乙份、被告丙
    ○○名下所有不動產總表、不動產登記謄本影本八份、被告丙○○財政部中區國
    稅局歸戶財產查詢清單影本乙份、被告丙○○財政部中區國稅局台中縣分局綜合
    所得稅各類所得資料查詢表乙份、被告丙○○交通銀行存摺存款往來明細查詢乙
    份、合作金庫存款查詢單影本乙份、交通銀行存摺存款往來明細查詢乙份、合作
    金庫存款查詢單影本乙份、存証信函影本乙份、本院民事執行處八十八年度裁全
    一字第一九三二號假扣押裁定及囑託塗銷查封登記函乙份、振迪公司之董事、監
    察人名單及該公司股東名簿乙份為証。
乙、被告丙○○方面：
一、聲明：
（一）駁回原告之訴及其假執行之聲請。
（二）如受不利判決，願供擔保請准宣告免為假執行。
二、陳述：
    伊否認與被告甲○○有相、通姦之事實，伊父親住院開刀，一直均由伊照顧，甚
    為疲累，八十八年三月十二日被告工廠忙碌，不得已才請甲○○代為照顧伊父親
    。本來請為妻之原告去照顧伊父親，但原告經常參加各種活動，很少在家，中餐
    、晚餐伊常以飯盒果腹，是八十八年三月二十日原告雖去看伊父親，父親以家庭
    主婦應以家務為重，家務事做好才參加各種活動，因原告個性暴躁，竟對父親頂
    嘴發生吵架。伊工廠忙碌，原告身為妻子、媳婦，竟不體恤丈夫工作與照顧父親
    不能兼顧，而代為照顧住院開刀之父親，原告不願照顧父親也就算了，竟然在醫
    院對父親頂嘴吵架，實為社會所不容，令人痛心。同日晚上十一時卅分許，由伊
    開車送被告甲○○回家，伊已經很累，且第二天又要去掃墓，還要請被告甲○○
    去醫院代為照顧父親，因而才會在其住處客廳沙發上休息，當時伊穿著淺藍色櫬
    衫上衣及穿著內褲，並將長褲蓋在肚子上。
三、証據：提出台灣台中地方法院檢察署檢察官八十八年度偵字第八四一七號不起訴
    處分書影本乙份為証。
丙、被告甲○○方面：
    被告甲○○未於最後言詞辯期日到場，惟據其先到場之聲明及陳述如下：
一、聲明：
（一）駁回原告之訴及其假執行之聲請。
（二）如受不利判決，願供擔保請准宣告免為假執行。
二、陳述：
    伊與被告丙○○未發生相姦行為。
    理      由
一、本件被告甲○○未於最後言詞辯論期日到場，核無民事訴訟法第三百八十六條各
    款所列情形，爰依原告之聲請，由其一造辯論而為判決。
二、原告主張之事實，業據其提出本院八十九年度易字第二二九四號刑事判決及台灣
    高等法院台中分院九十年度上易字第一五二號刑事判決影本為證，被告丙○○、
    林美惠分別抗辯其無通姦無相姦事實，被告丙○○辯稱伊僅是送被告甲○○返家
    後借宿其客廳之沙發等語，惟証人即原告委請徵信被告行蹤之劉俊欣，於檢察官
    偵訊及本院刑事庭審理時具結證稱：伊於八十八年二月左右開始跟蹤，在八十八
    年二月二十七日或二十八日當日，被告丙○○確實有開黑色三二０賓士轎車到台
    中市新加坡大廈，當時管理員尚未下班，被告丙○○就直接將車開入地下室，依
    經驗判斷，如非被告丙○○與該大廈有關係，絕對不可能直接進入，故伊請廖雪
    年在該大樓租屋，廖雪年大約在三月七日或八日前往租屋，同年三月十三日晚上
    十點左右，被告丙○○又開蘋果綠二三０賓士轎車來新加坡大廈，管理員也是還
    沒下班，這二次都是丙○○自己一個人，直到三月二十日左右，被告丙○○又開
    蘋果綠二三０賓士轎車來新加坡大廈，伊遂與廖雪年在管理室客廳等候被告丙○
    ○，因為丙○○開車從地下室進入，勢必再從步道上經過管理室才有辦法進到大
    樓，因為地下室無法直接上一樓以上樓層（未相連通），當時被告丙○○還帶一
    名女子回來，然後該名女子打開一樓房門，二人進入，伊遂打電話通知原告報警
    抓姦，警方到場時有敲門說臨檢，有聽到女子回答的聲音，之後陸續敲門及按門
    鈴數十分鐘，均未獲回應，警方再度出去巡邏，回到現場時，仍未開門，警方要
    伊請鎖匠，等到開第一道門要開第二道門時，被告甲○○就主動開啟第二道門，
    說當時他們均已睡著，至於被告丙○○當時是穿短褲（應係四角內褲）站著，經
    伊觀看當時拍攝錄影帶內容，該名女子確實就是在場之被告甲○○等情，足見在
    案發前被告丙○○即至少有二次進入被告甲○○住處之記錄。
三、衡情孤男寡女獨處一室，本易遭人議論紛紛，常人莫不避嫌瓜田李下，然查獲當
    時卻是被告丙○○所有外衣放置於被告甲○○房間內，其行動電話則置於床頭櫃
    ；被告丙○○下半身又僅穿著內褲，如非同夫妻般之親密情感，任何成熟之成年
    男性豈會於妻子以外之女性面前暴露自己之隱私（此觀被告丙○○直承進入房間
    後即躺於沙發上睡著，不知甲○○作何事，而共同被告甲○○則稱，伊整理家務
    完畢才休息，足見被告丙○○供稱脫下外褲僅著內褲躺於沙發時，共同被告甲○
    ○仍在屋內自由活動，自可隨時看見被告丙○○之睡態，被告丙○○任令自己形
    態放浪之行止，亦可見其與甲○○早有如夫妻般之生活作息）；加以當日明明有
    聽聞女子聲音回應後又隔近半小時被告甲○○始前來開啟第二道門；乃至先前被
    告丙○○曾前往共同被告甲○○住處二次之記錄；綜合上情互相印證，謂二人無
    何姦情，誠難令人置信。綜上以觀，被告二人所辯，均無可採，渠等有通姦、相
    姦之事實，至堪認定。
四、按民法第一百八十四條第一項前段規定，以權利之侵害為侵權行為要件之一，故
    有謂非侵害既存法律體系所明認之權利，不構成侵權行為。惟同法條後段規定，
    故意以背於善良風俗之方法加害於他人者，亦同。則侵權行為係指違法以及不當
    加損害於他人之行為而言，至於侵害係何權利，要非所問。而所謂違法以及不當
    ，不僅限於侵害法律明定之權利，即違反保護個人法益之法規，或廣泛悖反規律
    社會生活之根本原理的公序良俗者，亦同。通姦之足以破壞夫妻間之共同生活而
    非法之所許，此從公序良俗之觀點可得斷言，不問所侵害係何權利，對於配偶之
    他方應構成共同侵權行為。婚姻係以夫妻之共同生活為其目的，配偶應互相協力
    保持其共同生活之圓滿安全及幸福，而夫妻互守誠實，係為確保其共同生活之圓
    滿安全及幸福之必要條件，故應解為配偶因婚姻契約而互負誠實之義務，配偶之
    一方行為不誠實，破壞共同生活之圓滿安全及幸福者，即為違反因婚姻契約之義
    務而侵害他方之權利，最高法院五十五台上第二０五三號著有判例，次按不法侵
    害他人之身體、健康、名譽、自由、信用、隱私、貞操，或不法侵害其他人格法
    益而情節重大者，被害人雖非財產上之損害，亦得請求賠償相當之金額。其名譽
    被侵害者，並得請求回復名譽之適當處分，修正後民法第一百九十五條第一項定
    有明文，此項規定復因修正後民法債篇施法則第九條規定：修正之民法第一百九
    十五條之規定，於民法債編修正施行前，不法侵害他人信用、隱私、貞操，或不
    法侵害其他人格法益等，亦適用之等語，可知是上開規定於修正前亦有適用。本
    件被告二人間之通姦行為，共同破壞原告家庭生活之圓滿幸福，原告於婚姻關係
    中因遭此事故，因而感到悲憤、羞辱、沮喪、甚至受到週遭親友之非議恥笑，其
    人格法益自受有損害，原告家庭和樂圓滿之美夢已因被告之通姦行為而破碎，原
    告所受精神上之痛苦，自難言喻，就其情節而言自屬重大，是原告雖非財產上受
    有損害，依法請求賠償相當之金額，即精神慰撫金，自屬有據。本院斟酌被告丙
    ○○學歷為國中畢業，名下有九筆不動產，價值計約二千四百六十八萬一千二百
    元，被告丙○○同時身兼三家公司之負責人，平日有三部賓士轎車代步，現金存
    款約有二千八百六十萬零一十四元，還有多項收入及投資所得，（詳如卷附之財
    產証明），原告學歷為國小畢業，為尿毒症病人無法工作，目前與三名成年子女
    同住，復審酌被告甲○○高職畢業，自稱現任職車行驗車人員，有固定收入等一
    切情形，認原告請求精神慰撫金三百萬元，尚屬過高，應核減為二百萬元為相當
    。
五、綜上所述，原告主張被告之通姦行為，致其受有非財產上之損害，爰依據民法第
    一百八十四條第一項、第一百八十五條、第一百九十五條第一項之規定，請求被
    告連帶給付精神慰撫金二百萬元及分別自起訴狀繕本分別送達被告丙○○及甲○
    ○之翌日（分別為八十八年八月六日及八十九年九月廿二日）起算，至清償日止
    ，按週年利率百分之五計算之利息，為有理由，應予准許。逾此範圍之請求，即
    屬無據，應予駁回。
六、兩造陳明願供擔保，聲請宣告假執行或免為假執行，經核原告勝訴部分，合於法
    律規定，爰分別酌定相當之擔保金額宣告之；原告其餘假執行之聲請，因訴之駁
    回而失所依據，不予准許。
七、本件事證已臻明確，兩造其餘攻擊防禦方法及舉證，與本件判決結果並無影響，
    爰不一一論述，附此敘明。
八、據上論結，原告之訴為一部有理由，一部無理由，並依民事訴訟法第三百八十五
    條第一項前段、第七十九條但書、第八十五條第二項、第三百九十條第二項、第
    三百九十二條，判決如主文。
中      華      民      國      九十    年      五      月      十一    日
                                臺灣臺中地方法院民事第一庭
~B法      官  廖穗蓁
右為正本係照原本作成
如不服本判決，應於判決送達後二十日內，向本院提出上訴狀。
中      華      民      國    九十      年      五      月     十四     日
~B法院書記官


司法院資訊處製作；財團法人民間司法改革基金會備份。
